臺灣高等法院臺中分院刑事判決
111年度交上訴字第231號
上  訴  人  
即  被  告  吳秉疄


選任辯護人  戴連宏律師
上列上訴人因過失致死案件，不服臺灣臺中地方法院110年度交
訴字第117號中華民國110年11月11日第一審判決（起訴案號：臺
灣臺中地方檢察署110年度偵字第9650號），提起上訴，本院判
決如下：
    主  文
上訴駁回。
吳秉疄緩刑參年，並應向劉孝恒、劉峰松、劉丹㥄、劉丹怡支付
如附件二
即本院111年度附民移調字第20號調解程序筆錄所示之損害賠償
。
    事實及理由
一、本案經本院審理結果，認第一審判決認事用法及量刑均無不
    當，應予維持，並引用第一審判決書記載之事實、證據及理
    由（如附件一）。
二、上訴人即被告吳秉疄（下稱被告）上訴意旨略以：被告坦承
    犯行，但本件量刑過重，請求從輕量刑等語。惟按量刑之輕
    重係屬事實審法院得依職權自由裁量之事項，茍已斟酌刑法
    第57條各款所列情狀而未逾法定刑度，即不得遽指為違法（
    最高法院72年度台上字第6696號、75年度台上字第7033號判
    例可資參照）。又在同一犯罪事實與情節，如別無其他加重
    或減輕之原因，下級審法院量定之刑，亦無過重或失輕之不
    當情形，則上級審法院對下級審法院之職權行使，原則上應
    予尊重（最高法院85年度台上字第2446號判決亦可參照）。
    本件原審判決已依刑法第57條之規定審酌被告之上開一切情
    狀而量處上述罪刑，核其認事用法並無不當，所處之刑符合
    「罰當其罪」之原則，並無輕重失衡之情形，被告上訴認原
    判決所量處之刑度過重，為無理由，應予駁回。
三、又被告前未曾受有期徒刑以上刑之宣告，有臺灣高等法院被
    告前案紀錄表可按，其為本件犯罪固值非難，惟其因一時失
    慮，偶罹刑典，事後於本院審理中已與被害人家屬劉孝恒、
    劉峰松、劉丹㥄、劉丹怡達成和解，且被害人家屬劉孝恒、
    劉峰松、劉丹㥄、劉丹怡表示同意給予附條件之緩刑，有調
    解程序筆錄1份附卷可稽（如附件二所示），被告並已依調
    解程序筆錄於民國111年2月11日給付新台幣（下同）200萬
    元，有匯款申請書可參（見本院卷第73頁），足認被告經此
    刑之宣告後，應知警惕而無再犯之虞，本院因認以暫不執行
    其刑為當，爰併予宣告緩刑3年，並斟酌被告與被害人家屬
    劉孝恒、劉峰松、劉丹㥄、劉丹怡所成立之和解內容，併依
    刑法第74條第2項第3款之規定，命被告向被害人家屬支付如
    附件二所示之損害賠償，用啟自新。
據上論斷，應依刑事訴訟法第373條、第368條，刑法第74條第1
項第1款、第2項第3款，判決如主文。　
本案經檢察官陳建文提起公訴，檢察官陳佳琳到庭執行職務。
中　　華　　民　　國　　111 　年　　3 　　月　　15　　日
            刑事第五庭    審判長法　官  鄭  永  玉
    　　　　　　　　　　　　　　法　官  周  莉  菁
  　　　　　　　　　　　　　　　法　官  卓  進  仕
以上正本證明與原本無異。     
如不服本判決應於收受送達後20日內向本院提出上訴書狀，其未
敘述上訴之理由者，並得於提起上訴後20日內向本院補提理由書
（均須按他造當事人之人數附繕本）「切勿逕送上級法院」。
因疫情而遲誤不變期間，得向法院聲請回復原狀。
                                書記官  廖  家  莉
　　　　　　　　　　　　　　　　
中　　華　　民　　國　　111 　年　　3 　　月　　16　　日
【附件一】
臺灣臺中地方法院刑事判決
110年度交訴字第117號
公　訴　人　臺灣臺中地方檢察署檢察官
被　　　告　吳秉疄　男　(民國00年0月00日生)
　　　　　　　　　　身分證統一編號：Z000000000號
　　　　　　　　　　住彰化縣○○市○○路00巷00弄00號
上列被告因過失致死案件，經檢察官提起公訴（110年度偵字第9
650號），嗣被告於準備程序中就被訴事實為有罪之陳述，經告
以簡式審判程序之旨，並聽取當事人意見後，本院合議庭裁定由
受命法官獨任進行簡式審判程序，判決如下：
    主    文
吳秉疄汽車駕駛人，行經行人穿越道不依規定讓行人優先通行，
因過失致人於死，處有期徒刑拾月。
    犯罪事實
一、吳秉疄於民國110年1月22日晚間，駕駛車牌號碼000-0000號
    自用小客車，沿臺中市南屯區大英街由南往北方向行駛，於
    當日18時3分許，行經臺中市南屯區大英街與大墩十二街交
    岔路口，欲左轉大墩十二街時，本應注意車前狀況，並應注
    意行經行人穿越道，遇有行人穿越時，應暫停讓行人先行通
    過，而當時並無不能注意之情況，然卻疏未注意車前狀況，
    且未暫停讓行人穿越道上之行人先行，即貿然左轉前行，適
    上開交岔路口西側大墩十二街上之行人穿越道上，有行人張
    ○○正由北往南徒步行走、欲穿越大墩十二街，當場為吳秉疄
    所駕駛之上開自用小客車所撞擊，造成張○○頭部外傷、顱內
    出血，經送往林新醫療社團法人林新醫院（下稱林新醫院）
    救治，仍於同年月25日16時13分許，因顱內出血引起中樞衰
    竭死亡。吳秉疄於肇事後，在未經有偵查犯罪職權機關或公
    務員發覺其為犯人前，即親自撥打電話報案，表示係其肇事
    ，自首而接受裁判。
二、案經張○○之子劉孝恒告訴暨臺灣臺中地方檢察署檢察官相驗
    後自動檢舉簽分偵查起訴。
    理    由
一、本案被告吳秉疄所犯係死刑、無期徒刑或最輕本刑為3年以
    上有期徒刑或高等法院管轄第一審案件以外之罪，其於準備
    程序期日就被訴事實為有罪之陳述，經本院告知簡式審判程
    序之旨，並聽取當事人之意見後，依刑事訴訟法第273條之1
    第1項規定，裁定進行簡式審判程序。又依同法第273條之2
    、第159條第2項等規定，簡式審判程序之證據調查，不受同
    法第159條第1項、第161條之2、第161條之3、第163條之1及
    第164條至第170條規定之限制，合先敘明。
二、認定犯罪事實所憑之證據及理由：
  ㈠上開犯罪事實，業據被告於警詢、偵查中、本院準備程序及
    審理時均坦承不諱（見臺灣臺中地方檢察署110年度相字第1
    78號卷宗【下稱相驗卷】第31至33、37至39、105至107頁，
    本院卷第53、62頁），核與證人即告訴人劉孝恒於警、偵時
    之證述情節大致相符（見相驗卷第41至49、107頁），且有
    臺中市政府警察局第四分局處理相驗案件初步調查報告暨報
    驗書（見相驗卷第15頁）、110年1月25日員警職務報告（見
    相驗卷第27頁）、臺中市政府警察局交通警察大隊第四分隊
    道路交通事故談話紀錄表（見相驗卷第51頁）、林新醫院法
    醫參考病歷摘要（見相驗卷第53頁）、臺中市政府警察局道
    路交通事故初步分析研判表（見相驗卷第55頁）、道路交通
    事故現場圖（見相驗卷第57頁）道路交通事故調查報告表㈠
    、㈡（見相驗卷第59至63頁）、現場及行車紀錄器錄影畫面
    翻拍照片（見相驗卷第65至77頁）、臺中市政府警察局道路
    交通事故肇事人自首情形紀錄表（見相驗卷第79頁）、臺中
    市政府警察局交通事故補充資料表（見相驗卷第83頁）、車
    牌號碼000-0000號自用小客車車輛詳細資料報表（見相驗卷
    第85頁）、被告之證號查詢汽車駕駛人資料（見相驗卷第95
    頁）、臺灣臺中地方檢察署相驗屍體證明書（見相驗卷第11
    1頁）、臺灣臺中地方檢察署檢驗報告書（見相驗卷第113至
    121頁）、相驗照片（見相驗卷第125至133頁）、行車紀錄
    器錄影光碟1片等在卷可佐。
  ㈡按汽車行駛時，駕駛人應注意車前狀況，並隨時採取必要之
    安全措施；再按汽車行經行人穿越道，遇有行人穿越時，無
    論有無交通指揮人員指揮或號誌指示，均應暫停讓行人先行
    通過，道路交通安全規則第94條第3項、第103條第2項分別
    定有明文，被告考領有普通自用小客車駕駛執照，有證號查
    詢汽車駕駛人資料1紙在卷可稽（見相驗卷第95頁），其對
    上開規定自應知悉。而案發當時天候雨、夜間但有照明，路
    面濕潤、無缺陷、無障礙物，視距良好，有道路交通事故調
    查報告表㈠在卷可參（見相驗卷第59頁）。被告駕駛車輛自
    應遵循上開交通安全規則，並採取適當措施，而依當時天候
    、路況、視距等客觀情形，並無不能注意之特別情事，竟疏
    於注意車前情況，且行經行人穿越道未禮讓行人先行，因而
    撞及行走於行人穿越道上正欲穿越馬路之被害人張○○，其有
    過失甚明。
  ㈢再被害人因本件車禍事故而受有頭部外傷、顱內出血，經送
    往林新醫院救治，仍於同年月25日16時13分因顱內出血引起
    中樞衰竭而死亡，足徵被告之過失行為與被害人之死亡結果
    間，顯有相當因果關係。
  ㈣綜上所述，足認被告之任意性自白核與事實相符，堪以置信
    。本案事證明確，被告上開犯行，洵堪認定，應予依法論科
    。
三、論罪科刑：
  ㈠按汽車駕駛人，無駕駛執照駕車、酒醉駕車、吸食毒品或迷
    幻藥駕車、行駛人行道或行經行人穿越道不依規定讓行人優
    先通行，因而致人受傷或死亡，依法應負刑事責任者，加重
    其刑至2分之1，道路交通管理處罰條例第86條第1項定有明
    文。又刑法總則之加重，係概括性之規定，所有罪名均一體
    適用；刑法分則之加重，係就犯罪類型變更之個別犯罪行為
    予以加重，成為另一獨立之罪名。道路交通管理處罰條例第
    86條第1項關於汽車駕駛人，行經行人穿越道不依規定讓行
    人優先通行，因而致人受傷或死亡，依法應負刑事責任者，
    加重其刑至2分之1之規定，係就刑法第276條第1項之過失致
    人於死罪、同條第2項之業務過失致人於死罪【按：現為刑
    法第276條之過失致人於死罪】，同法第284條第1項之過失
    傷害（及致重傷）罪、同條第2項之業務過失傷害（及致重
    傷）罪【按：現為刑法第284條之過失傷害（及致重傷）罪
    】之基本犯罪類型，對於加害人為汽車駕駛人，於從事駕駛
    汽車之特定行為時，於行經行人穿越道之特定地點，不依規
    定讓行人優先通行，因而致人受傷或死亡之特殊行為要件予
    以加重處罰，已就上述刑法第276條第1、2項，同法第284條
    第1、2項各罪犯罪類型變更之個別犯罪行為予以加重，而成
    另一獨立之罪名，自屬刑法分則加重之性質（最高法院99年
    度台非字第198號判決意旨參照）。是道路交通管理處罰條
    例第86條第1項中「行經行人穿越道不依規定讓行人優先通
    行」係屬就刑法第276條及同法第284條各罪犯罪具特殊要件
    時予以加重處罰之規定，乃就犯罪類型變更之個別犯罪行為
    予以加重，自屬刑法分則加重之性質而成為另一獨立之罪名
    ，先予敘明。
  ㈡核被告所為，係犯道路交通管理處罰條例第86條第1項、刑法
    第276條之汽車駕駛人，行經行人穿越道不依規定讓行人優
    先通行，因過失致人於死罪。
  ㈢被告駕車肇事後，犯罪偵查機關未發覺前，即撥打電話報警
    ，並表示係其肇事等情，有臺中市警察局道路交通事故肇事
    人自首情形紀錄表在卷可憑（見相驗卷第79頁），被告既已
    向該管公務員申述犯罪事實，並於警詢、偵訊及本院到案接
    受裁判，合於刑法第62條前段所定對於未發覺之犯罪自首而
    接受裁判之要件，爰依該條規定減輕其刑，並與前揭道路交
    通管理處罰條例加重部分依法先加後減之。
  ㈣爰審酌被告因本案之駕車疏忽肇事致被害人死亡，被害人家
    屬遭受之傷痛誠難以彌補，所生危害重大，應予非難；兼衡
    被告就本案應負之過失責任、肇事情節，被告犯後已坦認犯
    行，但因雙方就損害賠償金額之意見有所差距，致無法達成
    調解，亦未賠償被害人家屬所受損害之犯後態度；暨審酌其
    自陳之智識程度、工作及收入情形、婚姻、家庭生活及經濟
    狀況（詳見本院卷第63頁）、本案犯罪之動機、目的、犯罪
    所生之危害及前科素行等一切情狀，量處如主文所示之刑，
    以資懲儆。
據上論斷，應依刑事訴訟法第273條之1第1項、第299條第1項前
段，道路交通管理處罰條例第86條第1項，刑法第11條、第276條
、第62條前段，刑法施行法第1條之1第1項，判決如主文。
本案經檢察官陳建文提起公訴，檢察官蔣得龍到庭執行職務。
中    華    民    國   110    年    11    月    11    日
                  刑事第十庭  法  官  林芳如
以上正本證明與原本無異。
如不服本判決應於收受送達後20日內向本院提出上訴書狀，並應
敘述具體理由；其未敘述上訴之理由者，應於上訴期間屆滿後20
日內向本院補提理由書（均須按他造當事人之人數附繕本）「切
勿逕送上級法院」。
告訴人或被害人如不服判決，應備理由具狀向檢察官請求上訴，
上訴期間之計算，以檢察官收受判決正本之日起算。
                              書記官  張玉楓
　　　　　　　　　　　　　　　
中    華    民    國   110    年    11    月    11   日
附錄本案論罪科刑法條：
中華民國刑法第276條
因過失致人於死者，處5年以下有期徒刑、拘役或50萬元以下罰
金。
道路交通管理處罰條例第86條第1項
汽車駕駛人，無駕駛執照駕車、酒醉駕車、吸食毒品或迷幻藥駕
車、行駛人行道或行經行人穿越道不依規定讓行人優先通行，因
而致人受傷或死亡，依法應負刑事責任者，加重其刑至二分之一
。